【裁判字號】    98,訴,2386
【裁判日期】    980831
【裁判案由】    毒品危害防制條例
【裁判全文】
臺灣板橋地方法院刑事判決              98年度訴字第2386號
公  訴  人  臺灣板橋地方法院檢察署檢察官
被      告  甲○○
                    號
                    （現另案於臺灣桃園女子監獄執行中）
上列被告因違反毒品危害防制條例案件，經檢察官提起公訴（98
年度毒偵字第3480號），由本院合議庭裁定改依簡式審判程序審
理，並判決如下：
    主  文
甲○○施用第壹級毒品，累犯，處有期徒刑拾月，扣案之第壹級
毒品海洛因殘渣袋壹個沒收銷燬，扣案之注射針筒壹支沒收。
    事  實
一、甲○○前曾於民國92年間因施用第1 級毒品案件，經依臺灣
    板橋地方法院（下稱本院）92年度毒聲字第2545號裁定送觀
    察、勒戒後，認無繼續施用毒品之傾向，而由臺灣板橋地方
    法院檢察署檢察官於92年9 月10日以92年度毒偵字第298 號
    、第741 號、第863 號、第2685號為不起訴處分，並於92年
    9 月5 日觀察勒戒執行完畢而釋放出所；復於94年間因施用
    第1 、2 級毒品案件，先後經本院94年度訴字第1322號、94
    年度訴字第2233號各判處有期徒刑7 月、3 月確定，其後經
    裁定合併定應執行有期徒刑8 月，甫於96年7 月12日縮刑期
    滿執行完畢，詎其猶不知悔改，且未戒除毒癮，竟又基於施
    用第1 級毒品海洛因及第2 級毒品甲基安非他命之犯意，於
    98 年5月7 日凌晨4 時許，在其位於臺北縣板橋市○○街75
    巷2 弄11之1 號住處內，以將毒品海洛因及甲基安非他命混
    合置入針筒後再注射至體內之方式，同時施用毒品海洛因及
    甲基安非他命1 次，嗣於同日15時55分許，為警在上址當場
    查獲，並扣得其施用後所剩餘之第1 級毒品海洛因殘渣袋1
    個及已使用過之注射針筒1 支，此間經採集其尿液送驗之結
    果，呈安非他命類、鴉片類均陽性反應，始循線查知上情。
二、案經臺北縣政府警察局板橋分局報告臺灣板橋地方法院檢察
    署檢察官偵查起訴。
    理  由
一、上開犯罪事實，業經被告甲○○於本院審理時自白不諱，並
    有台灣檢驗科技股份有限公司98年5 月22日UL/2009/50173
    號濫用藥物檢驗報告及臺北縣政府警察局板橋分局偵辦毒品
    危害防制條例被移送人姓名及代碼對照表各1 份附卷可稽，
    以及扣案之第1級毒品海洛因殘渣袋1個及已使用過之注射針
    筒1 支可資佐證，足認被告自白要與事實相符。再被告有事
    實欄所示之施用毒品前科，則有臺灣高等法院被告前案紀錄
    表1 份在卷可參，是被告犯本件施用毒品海洛因及甲基安非
    他命之罪，其事證明確，應依法論科。
二、按施用第1 、2 級毒品為犯罪行為，毒品危害防制條例第10
    條定有處罰明文。故施用第1 、2 級毒品者，依上揭規定本
    應科以刑罰，惟基於刑事政策，對合於一定條件之施用者，
    則依同條例第20條、第23條之規定，施以觀察、勒戒或強制
    戒治之保安處分。又毒品危害防制條例於92年7 月9 日修正
    公佈，自93年1 月9 日施行。其中第20條、第23條將施用毒
    品之刑事處遇程式，區分為「初犯」及「5 年內再犯」、「
    5 年後再犯」。依其立法理由之說明：「初犯」，經觀察、
    勒戒或強制戒治後，應為不起訴處分或不付審理之裁定；「
    5 年內再犯」者，因其再犯率甚高，原實施之觀察、勒戒及
    強制戒治既已無法收其實效，爰依法追訴或裁定交付審理。
    至觀察、勒戒或強制戒治執行完畢釋放後，「5 年後再犯」
    者，前所實施之觀察、勒戒或強制戒治已足以遮斷其施用毒
    品之毒癮，為期自新及協助其斷除毒癮，仍適用「初犯」規
    定，始應先經觀察、勒戒、強制戒治之程式。從而依該次修
    正後之規定，僅限於「初犯」及「5 年後再犯」二種情形，
    應先經觀察、勒戒或強制戒治之程式，此乃該條例第10 條
    之例外規定。倘被告於5 年內已再犯，經依法追訴處罰，縱
    其第3 次（或第3 次以上）再度施用毒品之時間，在初犯經
    觀察、勒戒或強制戒治執行完畢釋放5 年以後，因與單純之
    「5 年後再犯」之情形有別，不合於「5 年後再犯」之例外
    規定；且因已於「5 年內再犯」，顯見其再犯率甚高，原實
    施觀察、勒戒或強制戒治，已無法收其實效，即應回歸原則
    性規定，由檢察官逕行起訴，依該條例第10條處罰（最高法
    院96年度台非字第69號判決可資參照）。查本件被告於92年
    間「初犯」施用毒品案件，經裁定送觀察、勒戒後，認無繼
    續施用毒品之傾向，業由臺灣板橋地方法院檢察署檢察官為
    不起訴處分，並於92年9 月5 日觀察勒戒執行完畢而釋放出
    所；復於94年間因施用第1 級毒品案件，經本院94年度訴字
    第1322號、94年度訴字第2233號各判處有期徒刑7 月、3 月
    ，其後經裁定合併定應執行有期徒刑8 月確定，已如前述，
    則雖本件再犯之時間，係在「初犯」經觀察、勒戒執行完畢
    釋放之5 年以後，亦自屬「已於5 年內再犯」後之施用毒品
    情形，應依該條例第10條處罰，合先敘明。
三、核被告所為，係犯毒品危害防制條例第10條第1 項、第2 項
    之施用第1 級、第2 級毒品罪。又其施用前後持有第1 、2
    級毒品海洛因、甲基安非他命之低度行為，應為施用第1 、
    2 級毒品海洛因、甲基安非他命之高度行為所吸收，不另論
    罪。再被告以1 行為而同時施用第1 級毒品海洛因、第2 級
    毒品甲基安非他命，為想像競合犯，應依刑法第55條規定從
    1 重之施用第1 級毒品罪處斷。另查被告於94年間因施用第
    1 、2 級毒品案件，先後經本院94年度訴字第1322號、94年
    度訴字第2233號各判處有期徒刑7 月、3 月確定，其後經合
    併定應執行有期徒刑8 月，甫於96年7 月12日縮刑期滿執行
    完畢一節，有臺灣高等法院被告前案紀錄表1 份在卷足憑，
    其於5 年以內故意再犯本件有期徒刑以上之罪，為累犯，應
    依刑法第47條第1 項規定加重其刑。爰審酌被告前已有多次
    施用毒品之前科，並經觀察、勒戒之戒毒療程，始終未能戒
    除毒品之誘惑，且其已正值年青，尚有謀生能力，竟不思努
    力工作，尋求正常生活，僅因一時工作不順利，一再沾染同
    時施用2 種毒品之惡習，戕害身心不淺，並衡諸其生活狀況
    、施用毒品之手段、動機及事發後已坦承犯行等一切情狀，
    量處如主文所示之刑，以資警惕。至扣案之海洛因之殘渣袋
    1 個，其內含量微無法秤重且無法析離之海洛因，不問屬於
    犯人與否，應依毒品危害防制條例第18條第1 項前段之規定
    宣告沒收銷燬之；扣案之注射針筒1 支，則係被告所有供同
    時施用毒品海洛因及甲基安非他命之物，業經其供承在卷（
    參見本院準備程序筆錄第2 頁），爰依刑法第38條第1 項第
    2 款宣告沒收之。
四、末按「除被告所犯為死刑、無期徒刑、最輕本刑為3 年以上
    有期徒刑之罪或高等法院管轄第一審案件者外，於前條第1
    項程序進行中，被告先就被訴事實為有罪之陳述時，審判長
    得告知被告簡式審判程序之旨，並聽取當事人、代理人、辯
    護人及輔佐人之意見後，裁定進行簡式審判程序。」刑事訴
    訟法第273條之1第1 項定有明文。查本件被告所犯毒品危害
    防制條例第10條第1 項、第2 項之罪，均非最輕本刑為3年
    以上有期徒刑之罪，且被告於本院98年8 月18日準備程序進
    行中，復就被訴之事實為有罪之陳述，經告知被告簡式審判
    程序之旨，被告及公訴人對於本件改依簡式審判程序審理均
    表示同意，是本院即依前揭刑事訴訟法規定，裁定本件進行
    簡式審判程序，附此敘明。
據上論斷，應依刑事訴訟法第273條之1 第1項、第299條第1項前
段，毒品危害防制條例第10條第1 項、第2 項、第18條第1 項前
段，刑法第11條前段、第55條、第47條第1 項、第38條第1 項第
2款，判決如主文。
本案經檢察官黃明絹到庭執行職務。
中    華    民    國    98    年    8     月    31    日
                          刑事第十九庭
                                法  官  楊仲農
上列正本證明與原本無異。
如對本判決不服，應於送達後10日內，向本院提出上訴狀。
（上訴狀應記載具體上訴理由並應抄附繕本）
                               書記官  陳香君
中    華    民    國    98    年    8     月    31    日
附錄本判決論罪之法律條文：
毒品危害防制條例第10條：
施用第一級毒品者，處六月以上五年以下有期徒刑。
施用第二級毒品者，處三年以下有期徒刑。


司法院資訊處製作；財團法人民間司法改革基金會備份。
